---
title: "Laboratorio 26-MD"
author: "Leislie R. Manjarrez O."
date: "2023-02-23"
output: html_document
---

El Laboratorio 26 se puede observar después de haber ejecutado el Laboratorio 25

Pre-requisitos: instalar paqueteria
install.packages("tidyverse")

Instalar paquete de datos
install.packages("remotes")
remotes::install_github("cienciadedatos/datos")
install.packages("datos")

Llamar la libreria de tidyverse
```{r}
library("tidyverse")
```

Llamar libreria de datos
```{r}
library("datos")
```

Visualizar las tablas a utilizar (tabla1 a tabla4b). Ver datos como tibble
```{r}
datos::tabla1
datos::tabla2
datos::tabla3
datos::tabla4a
datos::tabla4b
```

Ver datos como dataframe
```{r}
df1 <- data_frame(tabla1)
df2 <- data_frame(tabla2)
df3 <- data_frame(tabla3)
df4a <- data_frame(tabla4a)
df4b <- data_frame(tabla4b)
```

Visualizar encabezados dataframe
```{r}
head(df1)
head(df2)
head(df3)
head(df4a)
head(df4b)
```

Exportar los dataframe originales
```{r}
write.csv(df1, file = "df1.csv")
write.csv(df1, file = "df2.csv")
write.csv(df1, file = "df3.csv")
write.csv(df1, file = "df4a.csv")
write.csv(df1, file = "df4b.csv")
```

Explicación de tibble
```{r}
vignette("tibble")
```

La mayoria de las funciones que usaras en este libro producen tibbles, ya que son una de las caracteristicas transversales de tidyverse. Si ya estas familiarizado con data.frame(), es importante que tomes en cuenta que tibble () hace menos cosas como nunca cambia el tipo de los inputs (por ejemplo nunca convierte caracteres en factores), nunca cambia el nombre de las variables y nunca asigna nombres a las filas

Empezar a ordenar datos con la tabla4a (pivotar)
```{r}
t4a_PIVOTANTE = tabla4a %>% 
  pivot_longer(cols = c ("1999", "2000"), names_to = "anio", values_to = "casos")
```

Exportar resultado: tabla ordenada
```{r}
write.csv(t4a_PIVOTANTE, file = "t4a_PIVOTANTE.csv")
```



Hecho con gusto por Leislie R. Manjarrez O.

Laboratorio 26- Tidy data- Pivotar y unir tablas- Parte 2
Ver tabla4b (df4b)

Ordenar los datos de la tabla4b (pivotar)
```{r}
t4b_PIVOTANTE = tabla4b %>% 
  pivot_longer(cols = c ("1999", "2000"), names_to = "anio", values_to = "poblacion")
```

Combinar las versiones ordenadas de la tabla4a y tabla4b (ocupando dplyr)
```{r}
union_t4 = left_join(t4a_PIVOTANTE, t4b_PIVOTANTE)
```

Ver encabezados tabla4b
```{r}
head(tabla4b)
```

Exportar resultado: tabla ordenada
```{r}
write.csv(union_t4, file = "union_t4.csv")
```

Ejercicio 3: Datos anchos con la tabla 2
Pivotar la tabla2 a lo ancho

Ver encabezados tabla2
```{r}
head(tabla2)
```

Ordenar datos con la tabla2 (pivotar a lo ancho)
```{r}
t2_ancha = tabla2 %>% 
  pivot_wider(names_from = tipo, values_from = cuenta)
```

Ver encabezados t2_ancha
```{r}
head(t2_ancha)
```

Exportar resultado: tabla ordenada
```{r}
write.csv(t2_ancha, file = "t2_ancha.csv")
```
